臺灣臺中地方法院刑事判決　　　　　　　　　　　　　九十三年度易字第五六七號
　　公　訴　人　臺灣臺中地方法院檢察署檢察官
　　被　　　告　戊○○
右列被告因竊盜案件，經檢察官提起公訴（九十二年度偵字第二三○八一號、九十三
年度偵字第二九一八號、第四二五四號），本院判決如左：
    主  文
戊○○共同連續竊盜，處有期徒刑肆月，如易科罰金，以參佰元折算壹日。扣案之供
竊取ＩＸＳ─九八六號重型機車之鑰匙（其上刻有ＫＹＭＣＯ）壹支，沒收。
    事  實
一、戊○○前於民國（下同）九十二年十一月六日，因竊盜案件，經臺灣臺中地方法
    院檢察署以九十二年度偵字第二○一五二號為緩起訴處分確定，緩起訴期間為九
    十二年十一月十一日至九十三年十一月十日，猶不知悔改，復基於意圖為自己不
    法所有之概括犯意，於前開緩起訴期間，先於（一）九十三年一月九日十二時許
    ，在臺中縣龍井鄉○○路○段八六號前，夥同劉道清（已死亡）基於共同之犯意
    聯絡，共同以劉道清所有之鑰匙竊取陳志吉所有但借予丙○○使用停放於該處之
    車牌號碼ＩＸＳ─九八六號重型機車一部，得手後供己騎用，並於同年月三十一
    日二十時許，戊○○騎乘該機車行經臺中縣龍井鄉○○○路四二之一號前時，為
    警查獲，並扣得前揭鑰匙（其上刻有ＫＹＭＣＯ）一支（ＩＸＳ─九八六號重型
    機車一部業由丙○○領回）。嗣於（二）九十三年二月八日十五時許，在臺中縣
    龍井鄉○○路二二四號前，戊○○復以劉道清所有之鑰匙竊取丁○○所有停放於
    該處之車牌號碼ＬＡＡ─九八一號重型機車一部，得手後供己騎用，嗣於同年月
    十九日，在臺中縣大肚鄉○○路○段三三五巷一二六弄八號後方空地，為警查獲
    ，並起出上開鑰匙一支（ＬＡＡ─九八一號重型機車一部則由丁○○領回）。
二、案經臺中縣警察局烏日分局、臺中市警察局第六分局報告臺灣臺中地方法院檢察
    署檢察官偵查起訴。
    理  由
一、訊據被告對於右揭犯罪事實部分均坦承不諱，其稱：他確實以自備的鑰匙竊取被
    害人陳志吉、丁○○所有之重型機車等語明確（見九十三年度偵字第二九一八號
    偵查卷第五、六、二四頁，九十三年度偵字第四二五四號偵查卷第六至八、二四
    、二五頁），復經被害人丙○○於警詢及本院準備程序指述綦詳，另被害人丁○○亦於警詢中指陳明確（見前開第四二五四號偵查卷第九、十頁），此外有車輛
    竊盜車牌失竊資料個別查詢報表二份、現場照片六張附卷可稽（見前開偵字第二
    九一八號卷第九至十一、十六、十七、見前開偵字第四二五四號偵查卷第十三、
    十五十七、十八、二十頁），並有被告之亡兄劉道清所有供被告作案用鑰匙各一
    支扣案可稽，足認被告之自白與事實相符，堪予採信，本件事證明確，被告竊盜
    犯行，應可認定。
二、核被告所為係犯刑法第三百二十條第一項之普通竊盜罪。被告就犯罪事實（一）
    之部分與劉道清（已死亡）有犯意聯絡及行為分擔，為共同正犯。又被告先後二
    次犯行，時間緊接，且均係以自備之鑰匙竊取停放路邊之機車，犯罪手法相同，
    且觸犯係構成要件相同之罪，顯係基於概括犯意為之，應依連續犯之規定論以一
    罪，並依法加重其刑。爰審酌被告甫於九十二年十一月六日，因竊盜案件，經臺
    灣臺中地方法院檢察署以九十二年度偵字第二○一五二號為緩起訴處分確定，有
    臺灣臺中地方法院檢察署刑案資料查註紀錄表、臺灣高等法院被告全國前案紀錄
    各一份在卷足憑，雖不構成累犯，但已彰被告素行不良，以被告年富力強，竟貪
    圖私利，思不勞而獲，漠視他人財產權益，甚為可訾，應予非難，惟幸被告犯後
    坦承犯行，態度良好等一切情狀，量處如主文所示之刑，並諭知易科罰金之折算
    標準。另扣案之供竊取ＩＸＳ─九八六號重型機車之鑰匙（其上刻有ＫＹＭＣＯ
    ）一支，係共犯劉道清所有並供犯罪所用之物，業經被告供明在卷（見本院卷第
    九十頁），被告與劉道清既為竊取上開機車之共同正犯，對被告之罪刑，亦應爰
    依刑法第三十八條第一項第二款規定，為宣告沒收諭知。又以被告持以竊取丁○○所有停放於該處之車牌號碼ＬＡＡ─九八一號重型機車之鑰匙，被告自承為其
    亡兄劉道清所有之物（見本院卷第九一頁），此外復查無積極證據足認係被告所
    有供竊取ＬＡＡ─九八一號重型機車之工具，爰不另為沒收之諭知，併此敘明。
三、公訴意旨另以：被告復於九十二年十一月二十二日上午七時許，在臺中縣梧棲鎮
    ○○路○段五十二號旁，夥同劉道清（已死亡）基於共同之犯意聯絡，共同以自
    備之鑰匙竊取被害人甲○○所有停放在該處之車牌號碼ＰＬ─一一八號自小客
    貨車一部，得手後供己使用，嗣於同年月二十四日下午七時三十分許，劉道清駕
    駛該車行經臺中縣龍井鄉○○路○段與中山路口時，為警查獲，並扣得前揭鑰匙
    一支，因認被告就此亦涉犯有刑法第三百二十條第一項之普通竊盜罪嫌等語。惟
    查：
（一）按犯罪事實應依證據認定之，無證據不得認定犯罪事實，刑事訴訟法第一百五
      十四條第二項定有明文。次按所謂認定犯罪事實之證據，係指足以認定被告確
      有犯罪行為之積極證據而言，該項證據自須適合於被告犯罪事實之認定，始得
      採為斷罪之資料；又事實之認定，應憑證據，如未能發現相當確實證據，或證
      據不足以證明，自不能以推測或擬制之方法，以為裁判之基礎，最高法院二十
      九年上字第三一０五號、四十年臺上字第八六號判例著有明文。按認定犯罪事
      實所憑之證據，無論係直接證據或間接證據，其為訴訟上之證明，須於通常一
      般之人均不致有所懷疑，而得確信其為真實之程度者，始得據為有罪之認定，
      倘其證明尚未達到此一程度，而有合理之懷疑存在，復無其他調查途徑可尋，
      法院即應為無罪之判決，最高法院七十六年臺上字第四九八六號著有判例。再
      刑事訴訟法第一百六十一條已於民國九十一年二月八日修正公布，其第一項規
      定：檢察官就被告犯罪事實，應負舉證責任，並指出證明之方法。因此，檢察
      官對於起訴之犯罪事實，應負提出證據及說服之實質舉證責任。倘其所提出之
      證據，不足為被告有罪之積極證明，或其指出證明之方法，無從說服法院以形
      成被告有罪之心證，基於無罪推定之原則，自應為被告無罪判決之諭知，最高
      法院九十二年臺上字第一二八號判例意旨亦著有明文。
（二）本件公訴人認被告涉嫌竊取被害人甲○○所有停放在臺中縣梧棲鎮○○路○段
      五十二號旁之車牌號碼ＰＬ─一一八號自小客貨車一部之犯行，無非係以共
      犯劉道清於警詢及偵查中指稱：該自小客貨車乃係被告所竊得，被告在遇及警
      方臨檢時才告訴他車輛係贓車之事實，之後被告倉惶逃跑未遭查獲等語，並據
      臺中縣警察局烏日分局員警職務報告書所載：員警於九十二年十一月二十四日
      下午七時三十分許執行勤務時，發現兩名男子駕駛一輛自小貨車形跡可疑，．
      ．．，另一名乘客戊○○隙逃逸等語為其論據。然被告堅詞否認犯行，其稱：
      他根本不會開車，亡兄劉道清於警詢、偵查製作筆錄時他都沒有在場，無法對
      質，且因亡兄劉道清生前就有很多竊盜的案子，所以把這一件推到他身上等語
      。經查：
  １、按被告以外之人於審判外之言詞或書面陳述，除法律有規定者外，不得作為證
      據，刑事訴訟法第一百五十九條第一項定有明文，以保障被告反對詰問之防禦
      權，共犯於審判外之陳述仍屬傳聞證據，應合於同法第一百五十九條之一至同
      條之五傳聞例外之情形，且具任意性，否則無證據能力，另被告以外之人於偵
      查中向檢察官所為之陳述，除顯有不可信之情況者外，得為證據，同法第一百
      五十九條之一第二項，亦定有明文。本件共犯劉道清固迭於警詢、偵查中直指
      被告乃竊取被害人甲○○所有自小客貨之人等語（見九十二年度偵字第二三○
      八一號偵查卷第六、二一、二二頁），然前開訊問過程中，被告均未在場對質
      ，亦無法藉以彈劾劉道清供詞真實性，而共犯劉道清於前開偵訊後業已死亡，
      至本院審理時已無法傳訊到案以賦予被告反對詰問之機會，共犯劉道清所為供
      述可信程度已然降低，且參以共犯劉道清於本件係為警當場人贓俱獲，但卻對
      於竊盜、收贓各情全盤否認，已徵可議之處，再者，被告經查獲之竊盜犯行，
      標的物均係重型機車，依竊盜犯作案手法及目標物之慣性，難以推論被告與本
      件竊取自小客貨之關聯性，又被告業已坦承竊取被害人陳志吉所有車牌號碼Ｉ
      ＸＳ─九八六號重型機車及被害人丁○○所有之車牌號碼ＬＡＡ─九八一號重
      型機車各一部等情不諱，依被告供承無訛之犯後態度，可稽被告掩過飾非之可
      能性顯然較低，是認共犯劉道清於前開警詢、偵查供述各情，具不可信之情況
      ，所為陳述乃屬傳聞，不具證據能力，自不得作為認定被告是否涉嫌本件竊盜
      犯行之依據。
  ２、復按司法警察本於其職務作成之報告文書，或係基於他人之陳述而作成，或係
      基於其本身之見聞而撰具，均無從由法院依直接及言詞審理之方式加以調查，
      應無證據能力（最高法院八十六年度臺上字第六二一○號、八十六年度臺上字
      第六七○四號、八十九年度臺上字第五三六四號判決可資參照）。臺中縣警察
      局烏日分局員警查獲本件時，當場僅逮捕劉道清，是以職務報告書所載「另一
      名乘客戊○○隙逃逸」等語，應係聽聞劉道清之陳述而撰寫，如今劉道清業已
      死亡，本院無法傳訊以進行調查，是認臺中縣警察局烏日分局員警職務報告書
      不具證據能力。
（三）綜上所述，被告既否認犯罪，且公訴人所據以認定被告涉嫌此竊盜案之共犯劉
      道清之指述及告訴人之指述及臺中縣警察局烏日分局員警職務報告書內容均不
      具證據能力，本件依檢察官所舉之相關證據，尚未達於通常一般人均不致有所
      懷疑，而得確信其為真實之程度，且經本院就卷內訴訟資料審酌，復無法獲得
      有罪之心證，惟因公訴人以之與前開論罪處刑部分為連續犯之裁判上一罪關係
      ，爰不另為無罪之諭知，附此敘明。
四、另移送意旨（即臺灣臺中地方法院檢察署九十二年度偵字第二○一五二號）略以
    ：被告戊○○意圖為自己不法之所有，於九十二年九月十二日十七時十五分許，
    與共犯陳華詠（另行偵結）共同在臺中縣龍井鄉○○路○段一五六巷一號，竊取
    被害人乙○○所有之鑄件二件，認被告就此亦涉刑法第三百二十條第一項之普通
    竊盜罪嫌，並以被告就此所犯之罪，與本件犯罪有連續犯關係，為裁判上一罪而
    移送本院併為審理等語。然查：本案被告蕭弦貿經公訴人起訴之竊盜犯罪時間分
    別是在九十二年一月九日十二時許、九十三年二月八日十五時許，而移送併辦認
    被告涉犯竊盜罪之時點則係在九十二年九月十二日十七時十五分許，先後相距時
    間已近四個月，難認被告係基於概括犯意為之，且以本案被告係以自備之鑰匙，
    啟動機車電源之方式遂行竊取他人所有機車之犯行，與移送併辦認被告則係竊取
    被害人置於工廠外路邊之鑄件，犯罪手法大異其趣，顯非連續犯，甚為明確，本
    院自無從併與審理，應退由檢察官另依法處理，附予敘明。
據上論斷，應依刑事訴訟法第二百九十九條第一項前段，刑法第二十八條、第五十六
條、第三百二十條第一項、第三十八條第一項第二款，罰金罰鍰提高標準條例第一條
前段、第二條，判決如主文。
本案經檢察官己○○到庭執行職務
中      華      民      國      九十三    年      六    月      十六    日
                                  臺灣臺中地方法院刑事第十二庭
                                      審判長法  官  吳  進  發
                                            法  官  莊  深  淵
                                            法  官  劉  兆  菊
右正本證明與原本無異。
如不服本判決，應於送達後十日內向本院提出上訴狀（須附繕本），上訴於臺灣高等
法院臺中分院。
                                            書記官
中     華       民      國   九十三     年     六     月     十六     日
所犯法條：
中華民國刑法第三百二十條第一項 (普通竊盜罪)
意圖為自己或第三人不法之所有，而竊取他人之動產者，為竊盜罪，處五年以下有期
徒刑、拘役或五百元以下罰金。
